【裁判字號】    89,易,647
【裁判日期】    900130
【裁判案由】    竊佔
【裁判全文】
臺灣花蓮地方法院刑事判決                        八十九年度易字第六四七號
    公  訴  人  臺灣花蓮地方法院檢察署檢察官
    被      告  丙○○
右列被告因竊佔案件，經檢察官提起公訴（八十九年度偵字第一四三二號），本院判
決如左︰
    主  文
丙○○無罪。
    理  由
一、公訴意旨略以：被告丙○○於民國八十六年間某日，意圖為自己不法之利益，未
    經向主管機關花蓮林區管理處申請核准，竊佔該管所屬秀姑巒事業區第六十八林
    班地編號之土地，搭建土地公廟一座，面積四十一平方公尺，嗣於八十七年二月
    十日，為玉里工作站巡護員辦理林班地檢訂作業發現勸阻無效。因認被告涉犯刑
    法第三百二十條第二項之竊佔罪嫌云云。
二、按犯罪事實應依證據認定之，無證據不得推定其犯罪事實；又不能證明被告犯罪
    者，應諭知被告無罪之判決，刑事訴訟法第一百五十四條、第三百零一條第一項
    分別定有明文。再按告訴人之告訴，係以使被告受刑事訴追為目的，是其陳述是
    否與事實相符，仍應調查其他證據以資審認（最高法院五十二年台上字第一三○
    ○號判例參照）。又事實之認定，應憑證據，如未能發現相當證據，或證據不足
    以證明，自不能以推測或擬制之方法，為裁判基礎（最高法院四十年台上字第八
    六號判例參照）。再者，認定不利於被告之事實，須依積極證據，苟積極證據不
    足為不利於被告事實認定時，即應為有利於被告之認定，更不必有何有利之證據
    （最高法院三十年上字第八一六號判例）；而所謂「積極證據足以為不利被告事
    實之認定」係指據為訴訟上證明之全盤證據資料，在客觀上已達於通常一般之人
    均不致於有所懷疑，而得確信被告確曾犯罪之程度，若未達到此一程度，而有合
    理懷疑之存在時，即無從為有罪之認定（最高法院七十六年台上字第四九八六號
    判例）。
三、訊據被告則堅決否認其涉前開公訴人所指之罪嫌，辯稱：我並未蓋該土地公廟，
    土地公廟是該處兩村村民及六十石山金針農民合資興建的，與我無關等語。本件
    公訴人認被告涉犯右揭罪嫌，無非以告訴人職員即甲○○○○玉里林區工作站技
    士乙○○於警訊及偵查中之指訴，證人丁○○於警訊時之證詞，及現場履勘筆錄
    、複丈成果圖暨照片二幀等，作為認定被告涉有本件罪嫌之依據。
四、經查：
  (一)告訴代理人花蓮林區管理處玉里林區工作站（下稱林管處玉里工作站）技士乙○
    ○於警訊、偵查及本院訊問時均指述被告在林管處所管理之秀姑巒事業區第六十
    八林班地上之土地種植金針並搭建工寮，以此方式竊佔上開未登錄國有地，告訴
    內容並未針對土地公廟部分，且亦不知土地公廟是何人興建；又被告涉嫌竊佔上
    開國有地種植金針及搭建工寮部分，已經檢察官以逾追訴權時效為由不起訴處分
    等情，此經告訴代理人乙○○於警訊、偵查及本院訊問時陳述甚明，並有花蓮縣
    玉里地政事務所八十九年五月四日玉地二測字第二四一五號函一份可參，可見告
    訴人指訴被告竊佔之內容，本不含土地公廟部分，合先敘明。
  (二)公訴人雖曾於八十九年六月九日至秀姑巒事業區第六十八林班地上被告涉嫌竊佔
    地點履勘現場，並測量得知上開被告涉嫌竊佔部分建有土地公廟一座，面積四十
    一平方公尺，有履勘筆錄、照片及玉里地政事務所複丈成果圖足憑，惟此等事證
    僅足作為該土地上建有面積四十一平方公尺之土地公廟一座之證明，並不能即推
    認該土地公廟為被告所搭建。
(三)再查，上開土地公廟係於八十六年間，由眾人集資興建的，此有證人即附近居民
    潘武雄、潘俊義於警訊時證明可參（本院卷三二至三五頁）。而證人丁○○雖於
    警訊時證稱土地公廟是大家所建，即丙○○、丁○○、蕭福文、蕭連州、潘冠良
    、潘憲文、姚添福合建，還有一些當地新莊及萬寧的村民幫忙合建的云云（警訊
    卷十五至十六頁參照），惟本院認為不能單以證人丁○○之上開證詞，作為被告
    有意圖為自己不法之利益，竊佔上開國有土地搭建土地公廟之證明。
五、綜上所述，本院綜合本案全盤證據資料，認為在客觀上尚未達於通常一般之人均
    不致於有所懷疑，而得確信被告確曾犯罪之程度，此外，再經本院依職權調查結
    果後，亦無其他確切之證據足認被告涉有本件犯行，揆諸首揭規定，自應對被告
    為無罪之諭知。
據上論斷，應依刑事訴訟法第三百零一條第一項判決如主文。
中        華        民        國      九十    年    一    月    三十    日
                                      臺灣花蓮地方法院刑事庭
                                          法  官  楊  碧  惠
右正本證明與原本無異。
如對本判決不服，應於送達後十日內，向本院提出上訴狀。（應抄附繕本）告訴人或
被害人如對於本判決不服者，應具備理由請求檢察官上訴，其上訴期間之計算係以檢
察官收受判決正本之日期為準。
                                          法院書記官
中        華        民        國      九十    年    一    月    三十一  日


司法院資訊處製作；財團法人民間司法改革基金會備份。
